【裁判字號】    95,台上,7238
【裁判日期】    951228
【裁判案由】    違反毒品危害防制條例
【裁判全文】
最高法院刑事判決            九十五年度台上字第七二三八號
上  訴  人  甲○○
選任辯護人  李惠平律師
上  訴  人  乙○○
上列上訴人等因違反毒品危害防制條例案件，不服台灣高等法院
中華民國九十五年八月十七日第二審更審判決（九十四年度重上
更(三)字第一五四號，起訴案號：台灣板橋地方法院檢察署八十八
年度偵字第四六二五、四六二六、四九一七、四九一八、六二六
三號），提起上訴，本院判決如下：
    主  文
上訴駁回。
    理  由
按刑事訴訟法第三百七十七條規定，上訴於第三審法院，非以判
決違背法令為理由，不得為之。是提起第三審上訴，應以原判決
違背法令為理由，係屬法定要件。如果上訴理由書狀並未依據卷
內訴訟資料，具體指摘原判決不適用何種法則或如何適用不當，
或所指摘原判決違法情事，顯與法律規定得為第三審上訴理由之
違法情形，不相適合時，均應認其上訴為違背法律上之程式，予
以駁回。本件上訴人甲○○上訴意旨略稱：(一)、本件扣押之七包
安非他命，乃係綽號「校長」之人所有，於案發當日始由「校長
」攜至現場，甲○○既未持有該毒品，且一再供稱：從無販賣毒
品之想法，亦未曾賣過毒品，祇因受洪緯明（已經原審以共同販
賣第二級毒品未遂罪，判刑確定）再三請託，始找朋友林孝長（
按即綽號「校長」者）出面等語，足見甲○○原先確無販賣毒品
之犯罪故意，絕非如原判決所謂「立即應允」之情，原審不採納
甲○○之辯解，竟在無何憑證情況下，遽行認定甲○○原具販賣
毒品之犯罪故意，並伺機販賣毒品，已有認定事實不憑證據之違
法，且未說明其認定犯罪與不採甲○○辯詞之理由，亦有判決不
載理由之違失。(二)、上揭毒品交易之數量及價格，乃由佯裝買家
之警員張慶義與為其利用、代為牽線之中間人陳冠良（業經原審
以幫助販賣第二級毒品未遂罪，判刑確定）所談定，而毒品則屬
「校長」所有，均與甲○○無關，甲○○如何能夠從中「營利」
或「得利」？原審將警員陷害教唆所取得之證據，作為認定甲○
○犯罪之憑證，顯然違反證據法則，況其未憑證據，遽行認定甲
○○具有「營利之意圖」，當亦有判決不適用證據法則及未載理
由之違誤。(三)、原判決主文、事實均記載：「包裝上開『安非他
命』之塑膠袋乙只」，理由內則謂係：「包裝七包扣案『海洛因
』之塑膠袋乙只」，顯有判決主文、事實與理由相矛盾之違法。
另上訴人乙○○上訴意旨略謂：(一)、洪緯明與乙○○素不相識，
案發當日亦未同車或電話聯絡及當面交談，是洪緯明所謂：「乙
○○知道安非他命是要賣給張慶義」，顯非實情，原判決竟採為
認定乙○○犯罪之依據，自屬違背論理法則，且有「判決不備理
由」之違誤。(二)、甲○○與乙○○縱然一致供稱：乙○○在車內
有聽見甲○○與人通講電話之聲音等語，但聽見聲音與知悉其內
容，乃屬「二個不同層次」問題，甲○○經詰問後，既已供明其
在電話中，並未使用販賣安非他命等類言語，乃原判決仍以乙○
○聽到甲○○之通電聲音，作為認定乙○○參與販賣毒品之證據
，顯有認定事實與證據不相適合之理由矛盾之違法，再參諸當時
亦同在車內之楊靜雯，其人在乙○○下車之後，仍一路跟隨甲○
○，原審認其不知情，卻認定乙○○知情，所採標準不一，益見
判決理由矛盾，並違反論理法則。(三)、甲○○固謂：乙○○交付
安非他命時，好像還有說：「錢交給我，我（再）交給你朋友及
（似為『即』之誤）校長」或「校長有說你會交錢給我」，由此
語氣觀之，顯為臆測之詞，應無證據能力，況其真意，無非在於
強調該毒品交易之要角，乃係「校長」，伊自己僅為單純介紹之
中間人，此由甲○○先前供稱：「沒有事先安排（乙○○拿安非
他命過來），應該是『校長」要（自己）拿來才對。（結果是）
乙○○拿來，我嚇了一跳，但我們『沒有講話』。」前後矛盾，
即可得悉，乃原審僅一味採擷不利於乙○○之片段證言，而不綜
合全部予以判斷，其採證認事，「顯非適法」。尤以不採信甲○
○最後在原審第三次更審中，以證人身分，接受詰問，所為有利
於乙○○之證詞，「更難以令人信服」。(四)、乙○○未曾施用毒
品，有煙毒檢驗成績書等可憑，對於毒品實無所識，扣案之毒品
係經以深色塑膠袋包裹，復據張慶義供明，如何能自外觀明瞭，
可見乙○○所辯不知其交付甲○○之物，竟係毒品，當屬可採，
乃原判決遽行認定乙○○「隨機參與犯罪」，自非允洽，且未見
說明憑何認定乙○○與甲○○及「校長」、洪緯明間，具有從中
賺取差價牟利之營利意圖，難認無判決理由未備之違失。(五)、縱
認乙○○交付毒品給甲○○，係犯罪行為，但所交付之對象乃甲
○○，而非買方，「應尚非屬參與販賣之構成要件行為，其是否
成立幫助犯或為其他態樣，尚待討論，惟原審逕論以正犯，似有
未洽」各云云。惟查：證據之取捨、證明力之判斷及事實之認定
，係屬事實審法院自由判斷裁量之職權，此項職權之行使，倘不
違背經驗法則與論理法則，即不能任憑己意，指摘為違法，而資
為上訴第三審之適法理由。其中所謂論理法則，乃指理則上當然
之法則，一般人均不致有所懷疑之理論上定律，具有客觀性，非
許由當事人依其主觀自作主張。且供述證據，先後雖有歧異，事
實審法院非不可本於經驗法則及論理法則，斟酌其他情形，作合
理之比較判斷，定其取捨，倘僅就其中之一部分認為真實，予以
採取，要非法所不許。又刑法共同正犯之犯意聯絡，並不以數人
間直接發生者為限，其有間接之聯絡者，亦包括在內。縱所參與
者，係構成要件之部分行為，而未全程參與，既係以自己共同犯
罪之意思而為，即應共同負責，至其犯罪利得如何分配或尚未約
定，無解於應負之責任。本件原判決主要係依憑證人即共同正犯
洪緯明、幫助犯陳冠良、警員張慶義之供述；甲○○在第一審坦
承：是洪緯明通知我交易之時地，我以電話問「校長」有無安非
他命，他說有，並同意以七兩二十一萬元新台幣價錢交易，與「
校長」約在新莊見面，在車內談時，乙○○有聽到，我叫乙○○
去坐「校長」之車，到新莊合庫時，我打電話給「校長」，「校
長」才託乙○○丟安非他命入車內給我，再由洪緯明拿給張慶義
看，並確認張慶義有帶錢，始約至中興街完成交易等語之自白；
乙○○直承：甲○○打電話給「校長」，「校長」即拿一包東西
給我，叫我將安非他命丟給甲○○等語之部分自白，參諸甲○○
在車內，分別與陳冠良及「校長」以電話通聯，並約定鉅額交易
價格，乙○○既與甲○○同車，自悉聽及而明白，迨其聽從甲○
○指示，換乘「校長」所駕之車，在甲○○與張慶義所進行之毒
品交易四十分鐘期間內，「校長」之車與甲○○之車僅距二、三
十公尺，由「校長」之車所在位置，即可看見甲○○車內動態，
為甲○○、乙○○一致供明，甲○○更謂：「乙○○交付安非他
命時，好像還有說：錢交給我，我（再）交給你朋友及（似為『
即』之誤繕）『校長』，或『校長』有說你會交錢給我」等語之
情況；暨有扣押在案之毒品七包，與鑑驗出係屬第二級毒品安非
他命之鑑驗通知書等證據資料，乃認定上訴人二人均有原判決事
實欄所載之犯行，因而撤銷第一審之科刑判決，改判皆論處上訴
人二人共同販賣第二級毒品未遂罪刑（甲○○處有期徒刑四年十
月；乙○○處有期徒刑四年四月）。對於甲○○僅承認其接獲洪
緯明通知有毒品交易，而聯絡「校長」攜帶毒品到場，與警員進
行交易；乙○○祇承認當天原與甲○○同車，嗣改乘「校長」之
車，並依「校長」所囑，將扣案之物交給甲○○，然二人均矢口
否認犯罪，甲○○辯稱：此係警員之陷害教唆，伊所為充其量為
幫助性質；乙○○所為：伊係因甲○○之車，另有他人要乘坐，
故而換坐「校長」之車，既不知有毒品交易之事，並不知所轉交
之物係安非他命各云云之辯解，如何全屬飾卸之詞，亦據卷內各
證據資料詳加指駁說明。復敘明本件係警員張慶義經友人介紹認
識陳冠良，得知陳冠良有取得安非他命之管道，始佯裝買主，經
陳冠良輾轉聯絡洪緯明、甲○○及「校長」，衡以甲○○與洪緯
明在電話中約定交易時間、地點、數量及價格後，立即應允，聯
繫「校長」攜來毒品，並安排乙○○換車接應、轉手，足見其等
原有犯罪故意，伺機販賣毒品，警員係運用辦案技巧，以「釣魚
」方式，查獲犯罪，要無陷害教唆可言。另以甲○○既負責該毒
品交易之看貨、交貨、收款之事，自屬販賣毒品之構成要件行為
，並居於出賣人之地位，而主導交易；乙○○先與主犯甲○○同
車，聽聞交易約定細節，復受甲○○安排，換搭貨主之車，跟監
甲○○與買方互動，再以「丟包」方式轉手毒品，顯係知情，而
以自己犯罪之意思，共同參與販售毒品行為，祇因警員實無購買
毒品之真意，故上訴人二人之共同販賣毒品行為，僅止於未遂階
段。所為之事實認定及得心證理由，俱有卷內各項證據資料可稽
，並無違背經驗法則或論理法則之違法情形存在。原判決既係綜
合上揭證據資料而為判斷，且比較說明如何取捨供述證據，甲○
○翻供之證言，不足資為有利於乙○○認定之依據，並以甲○○
唯恐楊靜雯洩漏毒品交易，不讓其下車，卻讓乙○○下車，換乘
貨主之車，更受囑轉手丟交毒品，而為不同事實之認定，難認有
上訴意旨所指採證違背證據法則、判決理由不備及矛盾之違誤。
上訴意旨置原判決已經明白論斷之事項於不顧，就屬原審採證認
事職權之適法行使，任意指摘為違法，且猶為單純事實上之爭執
，不能認為合法之第三審上訴理由。又原判決理由三內，固有部
分將包裝「安非他命」之塑膠袋，載為裝置「海洛因」者，但參
諸其他部分，仍載為與主文及事實相符之安非他命，足見此係顯
然之筆誤，非不得以裁定更正之，依刑事訴訟法第三百八十條規
定意旨，既於判決主旨不生影響，即無許以之資為上訴第三審適
法理由之餘地。依上說明，應認上訴人二人之上訴均為違背法律
上之程式，予以駁回。
據上論結，應依刑事訴訟法第三百九十五條前段，判決如主文。
中    華    民    國  九十五  年  十二    月  二十八  日
                      最高法院刑事第八庭
                          審判長法官  張  淳  淙
                                法官  劉  介  民
                                法官  張  春  福
                                法官  洪  昌  宏
                                法官  蔡  彩  貞
      本件正本證明與原本無異
                                      書  記  官
中    華    民    國  九十六  年    一    月    三    日
                                                    Ｒ


司法院資訊處製作；財團法人民間司法改革基金會備份。
